【裁判字號】    98,訴,1367
【裁判日期】    990326
【裁判案由】    殺人未遂
【裁判全文】
臺灣高雄地方法院刑事判決  98年度訴字第1367號
公  訴  人  臺灣高雄地方法院檢察署檢察官
被      告  丁○○
指定辯護人  義務辯護人  顏萬文律師
上列被告因殺人未遂案件，經檢察官提起公訴（98年度偵字第
12665 號），本院判決如下：
    主  文
丁○○殺人未遂，處有期徒刑伍年陸月，扣案西瓜刀、檳榔刀各
壹把均沒收；又犯毀損他人物品罪，處有期徒刑參月。應執行有
期徒刑伍年柒月。扣案西瓜刀、檳榔刀各壹把均沒收。
    事  實
一、丁○○與己○○前因賭博糾紛而有嫌隙，於民國98年2 月22
    日下午6 時許，丁○○撥打電話予己○○，要求己○○至其
    所經營位於高雄市前鎮區○○○路751 號之「大眾檳榔攤」
    收取賭債。己○○即於同日下午7 時許，駕駛其友人戊○○
    之母甲○○所有車牌號碼ZY-7787 號自小客車（檢察官誤繕
    為戊○○戊○○搭載己○○），與戊○○一同前往上址，於
    同日下午7 時40分許抵達上址後，己○○即獨自進入「大眾
    檳榔攤」內，戊○○則在車上等侯。迨己○○進入大眾檳榔
    攤後，丁○○即關上檳榔攤之鐵捲門，且因質疑己○○詐賭
    ，而與己○○發生口角，丁○○明知頸部、心臟為人體重要
    部位，若以西瓜刀、檳榔刀揮砍，足以導致人死亡之結果，
    仍基於殺人之犯意，自其客廳辦公桌取出預藏之西瓜刀1 把
    ，以右手持西瓜刀朝己○○頸部揮砍，復取出預藏之檳榔刀
    1 把，以左手持檳榔刀朝己○○心臟揮砍，再以西瓜刀不斷
    揮砍己○○手部，造成己○○不支倒地，惟丁○○仍忿恨難
    平，又隨手拿起檳榔攤內之持鐵棍猛打己○○頭部，口中並
    不斷喊罵：「要讓你死」，致己○○受有左頸部撕裂傷約9
    公分、前胸撕裂傷約3 公分、右手臂撕裂傷各為3 公分、3
    公分併肌肉、肌腱斷裂、右手第2 、3 、5 手指撕裂傷各為
    1 公分之傷害，幸在場丁○○友人乙○○見狀不斷勸阻丁○○，並及時撥打119 請救護車前來救護，己○○始未喪命，
    丁○○之犯行因而未得逞。詎丁○○步出檳榔攤後，見車牌
    號碼ZY-7787 號自小客車上尚有戊○○在車內等候，竟另基
    於毀損之犯意，持前開鐵棍砸毀前開車牌號碼ZY -7787號自
    小客車前後、左右共7 面玻璃車窗（檢察官誤繕為6 面玻璃
    車窗）、後照鏡、引擎蓋、保險桿，足以生損害於戊○○及
    甲○○。嗣戊○○報警處理，始查悉上情，並扣得丁○○所
    有砍殺己○○所用之西瓜刀、檳榔刀各1 把，至鐵棍1 支則
    經丁○○丟棄於路旁而滅失。
二、案經己○○、戊○○訴由高雄市政府警察局前鎮分局報告臺
    灣高雄地方法院檢察署檢察官偵查起訴。
    理  由
壹、程序方面：
一、證人己○○、戊○○、乙○○於偵查中之證述：
    按被告以外之人於審判外之言詞或書面陳述，除法律有規定
    者外，不得作為證據；被告以外之人於偵查中向檢察官所為
    之陳述，除顯有不可信之情況者外，得為證據，刑事訴訟法
    第159 條第1 項、第159 條之1 第2 項分別定有明文。本件
    證人己○○、戊○○、乙○○於偵查中向檢察官所為之證述
    ，業經依法具結，且無證據顯示檢察官在偵查時有不法取供
    之情形或有其他顯不可信之情況，揆諸首揭說明，渠等之證
    述應具有證據能力。再被告於審判中已對證人戊○○、乙○○當庭及先前之陳述行使對質詰問權，對於證人己○○經法
    院傳喚未到庭，則表示捨棄傳訊，顯已放棄對己○○之反對
    詰問權（見院二卷第65頁），是上開證人於偵查中之證述，
    即屬業經完足調查之證據，依刑事訴訟法第155 條第2項 之
    規定，得作為本案判斷之依據（最高法院98年度台上字第
    6282號、97年度台上字第3103號判決參照）。
二、又被告以外之人於審判外之陳述，雖不符同法第159 條之1
    至第159 條之4 之規定，但經當事人於審判程序同意作為證
    據，法院審酌該言詞陳述或書面陳述作成時之情況，認為適
    當者，亦得為證據，同法第159 條之5 第1 項定有明文。除
    上開證據外，本判決所引用其餘傳聞證據，均經本院已依法
    踐行調查證據程序，當事人於審判程序亦同意作為證據，本
    院審酌證據資料作成時之情況，並無違法不當及證明力明顯
    過低之瑕疵，且無依法應排除其證據能力之情形，認以之作
    為證據應屬適當，故有證據能力。
貳、實體方面：
一、殺人未遂部分：
    訊據被告丁○○固坦承有於上開時、地，與告訴人己○○因
    賭債發生口角，進而持西瓜刀、鐵棍攻擊己○○之事實，惟
    矢口否認有何殺人未遂犯行，辯稱：伊僅欲嚇唬告訴人，並
    無殺人之動機云云。經查：
  (一)被告與己○○前因賭博糾紛而有嫌隙，於民國98年2 月22日
    下午6 時許，被告撥打電話予己○○，要求己○○至其所經
    營位於高雄市前鎮區○○○路751 號之「大眾檳榔攤」收取
    賭債。己○○即於同日下午7 時許，駕駛其友人戊○○之母
    甲○○所有車牌號碼ZY-7787 號自小客車與戊○○一同前往
    上址，於同日下午7 時40分許抵達上址後，己○○即獨自進
    入「大眾檳榔攤」內，戊○○則在車上等侯。迨己○○進入
    大眾檳榔攤後，被告即關上檳榔攤之鐵捲門，且因質疑己○○詐賭，而與己○○發生口角，進而持西瓜刀、鐵棍攻擊己○○，致己○○受有左頸部撕裂傷約9 公分、前胸撕裂傷約
    3 公分、右手臂撕裂傷各為3 公分、3 公分併肌肉、肌腱斷
    裂、右手第2 、3 、5 手指撕裂傷各為1 公分之傷害，幸在
    場被告之友人乙○○及時將告訴人送醫急救，己○○始未喪
    命等情，業據被告於本院審理中供陳不諱，核與證人己○○
    於警詢、偵查中、戊○○、在場之被告友人任祝憲於警詢、
    偵查及本院審理中之證述大致相符，且有現場照片共70張、
    高雄市立小港醫院診斷證明書、高雄市立小港醫院98年6 月
    11日高醫港密字第0980000857號函各1 份在卷可參（見警卷
    第12、14至49頁、偵卷第22至32頁），上開事實，要堪認定
    。
  (二)被告雖辯稱：伊僅持西瓜刀、鐵棍毆打己○○，並未持檳榔
    刀揮砍己○○云云。然徵諸證人己○○於警詢、偵查中證稱
    ：案發當天，伊一進入檳榔攤內，被告即立刻拉下鐵門鎖上
    ，並從客廳辦公桌下取出西瓜刀，突然以右手持西瓜刀，朝
    伊頸部、手部揮砍，之後被告左手復持檳榔刀，刺殺伊心臟
    ，喊稱「要你死」，之後被告又取出約120 公分長之鐵棍，
    毆打伊頭部，被告之友人見狀一直口頭勸阻被告停止，但被
    告仍未停手，直至伊全身是血躺在地上，綽號「阿祝」之被
    告友人乃將伊送醫急救等語（見警卷第5 至6 頁、偵卷第5
    至6 頁）；證人乙○○於警詢中亦證稱：案發當天，伊聽聞
    被告質問己○○為何找老千來，之後被告即從身後辦公桌取
    出兇器，右手持1 把西瓜刀，左手持1 把檳榔刀，朝己○○
    身上揮砍，因己○○全身是血，伊即口頭勸阻被告不要繼續
    ，被告不聽，復以西瓜刀背敲打己○○身體，接著又持鐵管
    毆打己○○，伊見地上遍布係血，遂撥打119 求救等語（見
    偵卷第13至14頁），於偵查中並結證稱：被告以鐵棍毆打己○○時，有稱要己○○死，當時被告很憤怒等情（見偵卷第
    14頁），參以己○○及乙○○與被告均認識20餘年，己○○
    除與被告前有賭博糾紛外，無其他夙怨嫌隙，乙○○則與被
    告並無任何仇怨，衡情己○○與乙○○應無設詞構陷被告之
    必要，而本件案發後，警方在現場除扣有西瓜刀1 把外，另
    扣得檳榔刀1 把，此與證人己○○、乙○○上開所述被告有
    以左手持檳榔刀攻擊己○○之情，亦相吻合。是以，自證人
    己○○、乙○○上開證詞相互勾稽，並佐以卷附高雄市立小
    港醫院診斷證明書所載己○○受傷部位係在「左頸部、前胸
    、右手臂、右手手指」等處（見警卷第12頁），足認被告於
    己○○進入檳榔攤後，先自其客廳辦公桌取出西瓜刀1 把，
    以右手持西瓜刀朝己○○頸部揮砍，復取出檳榔刀1 把，以
    左手持檳榔刀朝己○○心臟揮砍，再以西瓜刀揮砍己○○手
    部，經友人乙○○口頭制止仍無效果後，又持鐵棍猛打己○○頭部，口中並不斷喊罵：「要讓你死」，至臻明灼。又證
    人乙○○於本院審理中經辯護人詰問案發當時情形時，固先
    具結證稱：伊有見及被告手持1 支棍子，並持西瓜刀刀背毆
    打己○○，但未注意被告有無持檳榔刀毆打己○○；伊在被
    告毆打己○○之過程中，未聽到被告稱要己○○死等語（見
    院二卷第59、61頁），惟經檢察官及本院質疑其證詞與偵查
    中所述不符時，復均改稱其在偵查中所述實在（見院二卷第
    61 、63 頁），顯見證人乙○○於本院審理中之證詞避重就
    輕，顯係為免被告受刑事訴追所為迴護被告之詞，應以證人
    乙○○於警詢、偵查中之證述較為可採，被告一再辯稱未持
    檳榔刀揮砍己○○云云，顯屬無據。
  (三)被告復辯謂：伊持西瓜刀及鐵棍僅為嚇唬己○○，並無殺人
    故意云云。然按刑法上殺人罪與傷害罪之區別，本視加害人
    有無殺意為斷，被害人所受之傷害程度，固不能據為認定有
    無殺意之唯一標準，但被害人所受傷害之程度、部位，及加
    害人之下手情形如何，於審究犯意方面，仍不失為重要參考
    資料（參見最高法院20年非字第104 號判例、87年度台上字
    第4494號裁判）。查本院函詢高雄市立小港醫院告訴人之傷
    勢，該院函覆：己○○左頸部傷口深度達肌肉層，緊鄰顏面
    神經，接近左頸動脈，依傷勢判斷為利器所傷，依病況判斷
    ，若未送醫治療，會有生命危險，有該院98年9 月24日高醫
    港秘字第0980001423號函1 份在卷可按（見院一卷第31至32
    頁），再觀之卷附被告持以揮砍告訴人之西瓜刀、檳榔刀照
    片，西瓜刀之刀刃長約30公分，全長逾30公分，檳榔刀之刀
    刃長約11公分，全長約21公分，二把刀均刀鋒銳利，有卷內
    照片可證（警卷第33至35頁），是持該等刀揮砍、攻擊人體
    ，足以造成重大損害甚或致人於死，應為被告所能預見。且
    頸部、心臟為人體重要器官，一旦遭利器刺入，極易失血過
    多而導致死亡，乃眾所週知之常識，被告為接近40歲之成年
    人，依其智識經驗當無不知之理。被告竟左、右手分持持檳
    榔刀、西瓜刀，趁己○○無防備之際，突然朝己○○頸部、
    心臟、手部揮砍，見己○○已不支倒地，血流遍布，仍未罷
    手，復持鐵棍猛打己○○頭部，口中並不斷喊罵：「要讓你
    死」，致己○○受有左頸部撕裂傷約9 公分、前胸撕裂傷約
    3 公分、右手臂撕裂傷各為3 公分、3 公分併肌肉、肌腱斷
    裂、右手第2 、3 、5 手指撕裂傷各為1 公分之傷害，足徵
    被告確有致己○○於死之犯意，非如其所辯僅單純欲嚇唬己○○。
  (四)再參酌證人己○○、戊○○、乙○○均證稱被告於己○○進
    入檳榔攤後，隨即將檳榔攤鐵捲門關上（見警卷第5 頁、偵
    卷第5 頁、院二卷第56、60頁），證人乙○○並結證稱：被
    告經營之檳榔攤僅出售檳榔、飲料及香菸，無其他物品，伊
    之前至檳榔攤時，並未見及西瓜刀及鐵棍，店內亦無須以西
    瓜刀處理之水果或其他物品等情（見院二卷第61至62頁），
    在在可見被告早已預藏西瓜刀、檳榔刀及鐵棍等兇器，打算
    在鐵捲門關閉，己○○無法向他人求助之情形下，殺害己○○。況若被告僅係基於傷害己○○之犯意而為上開行為，何
    以在證人乙○○勸阻後，仍無動於衷，繼續持鐵棍毆打己○○頭部要害，且依現場照片所示，己○○因遭被告持刀、棍
    揮砍而血流遍布，有現場照片15張附卷可憑（見警卷第18至
    26頁），被告明知己○○身體重要部分已遭利刃刺入受有傷
    害，且大量出血，有致命之危險，竟無救護之意，不顧己○○之生死逕行離去，益徵被告於案發當時，確有殺人之故意
    甚明。
  (五)另被告行為前固曾飲用酒類，惟被告於警詢、偵查及本院審
    審理中對犯案情節及經過均能明確陳述，且據證人戊○○、
    乙○○於本院審理中均證稱被告當時意識清楚（見院二卷第
    56、64頁），足見被告行為時意識清楚、思路清晰，被告行
    為當時自無因精神障礙或其他心智狀態，致無不能辨識其行
    為違法或欠缺依其辨識而行為之能力，或因前述原因，致上
    開能力顯著減低之情形，自不得依刑法第19條第1 項、第2
    項之規定，予以不罰或減輕其刑，併予指明。
  (六)綜上所述，被告前開辯詞要屬畏罪卸責之詞，不足憑採。本
    案事證明確，被告殺人未遂犯行洵堪認定，應依法論科。
二、毀損部分：
  (一)按犯罪之被害人，得為告訴，刑事訴訟法第232 條定有明文
    。次按本條所謂犯罪之被害人，指因犯罪行為直接受損害之
    人。就財產犯罪言，所有權人固為被害人，即對於該財產事
    實上有使用監督之人，因他人之犯罪行為致其使用監督權受
    侵害者，亦不失為直接被害人。故物之借用人或承租人，對
    於借用物或租賃物雖無所有權，但既享有管理、使用或收益
    之權限，故故予毀損，致其不能為使用收益時，該借用人或
    承租人，自得依法提出告訴（最高法院90年度台非字第97號
    裁判要旨參照）。本案被告毀損之車牌號碼ZY-7787 號自小
    客車為告訴人戊○○之母甲○○所有，案發當天因己○○並
    無轎車，且因己○○路途較熟，遂由己○○駕駛上開車輛，
    搭載戊○○前往被告經營之檳榔攤乙節，業據戊○○供陳在
    卷，且有車號查詢汽車車籍1 份在卷可考（見院二卷第81頁
    ），足認戊○○係向伊母親借用該自小客車，對於該自小客
    車具有管理、使用權限，從而，揆諸上開說明，戊○○就被
    告毀壞上開自小客車乙事，為直接被害人，其提起告訴，自
    屬合法，先予敘明。
  (二)上開毀損事實，業據被告於本院審理中坦承不諱，核與證人
    戊○○於警詢、偵查中、證人乙○○於警詢、本院審理中證
    述屬實，且有照片7 張、戊○○提出之車輛委修估價單1 份
    附卷可稽（見警卷第15至18頁、院二卷第74頁），足認被告
    出於任意性之自白與事實相符，堪以採信。本案事證明確，
    被告毀損犯行洵堪認定。
三、核被告所為，係犯刑法第271 條第2 項、第1 項之殺人未遂
    罪、同法第354 條之毀損他人物品罪。被告以一個殺人犯意
    ，於同時、地接續持西瓜刀、檳榔刀、鐵棍砍殺告訴人己○○頸部、心臟、手部、頭部，侵害法益相同，依一般社會健
    全觀念，難以強行分開，在刑法評價上，論以一罪較為合理
    ，為接續犯，僅論以一罪。又被告基於殺人之犯意，著手於
    殺人行為之實行，惟未生死亡結果，為未遂犯，爰依刑法第
    25條第2 項之規定，減輕其刑。被告所犯上開殺人未遂罪、
    毀損他人物品罪，犯意各別，行為互殊，應予分論併罰。爰
    審酌被告僅因細故與己○○發生衝突，即持檳榔刀、西瓜刀
    、鐵棍砍殺己○○，並持鐵棍毀壞告訴人戊○○使用之自小
    客車，造成己○○受有事實欄所載之嚴重傷害，戊○○使用
    之自小客車亦毀壞嚴重，犯罪情節難認輕微，且犯後未與己○○、戊○○達成和解，賠償渠等所受損害，惟念其並無任
    何前科紀錄，有臺灣高等法院被告前案紀錄表1 份在卷足按
    等一切情狀，認檢察官分別就被告涉犯殺人未遂罪、毀損罪
    部分，求處有期徒刑5 年6 月、3 月，尚屬適當，因而量處
    如主文所示之刑，並定其應執行刑。至扣案之檳榔刀、西瓜
    刀各1 把，為被告所有之物，業據被告供陳屬實（見院二卷
    第67頁），且經本院認定為供犯本案殺人未遂罪所用之物，
    爰依刑法第38條第1 項第2 款規定，併予宣告沒收。另被告
    持以殺人未遂及毀損所用之鐵棍1 支，據被告於警詢中供稱
    業已丟棄於路旁（見警卷第3 頁），衡情應已滅失，復因鐵
    棍並非違禁物，本院認尚無沒收之必要，爰不予宣告沒收，
    附此敘明。
據上論斷，應依刑事訴訟法第299 條第1 項前段，刑法第271 條
第1 項、第2 項、第354 條、第25條第2 項、第51條第5 款、第
38條 第1 項第2 款，刑法施行法第1條之1，判決如主文。
本案經檢察官丙○○到庭執行職務。
中    華    民    國    99    年    3     月    26    日
                刑事第十五庭  審判長法  官  莊珮君
                                    法  官  楊國煜
                                    法  官  吳佳樺
以上正本證明與原本無異。
如不服本判決應於收受送達後10日內向本院提出上訴書狀，並應
敘述具體理由；如未敘述上訴理由者，應於上訴期間屆滿後20日
內向本院補提理由書（均須按他造當事人之人數附繕本）「切勿
逕送上級法院」。
中    華    民    國    99    年    3     月    26    日
                                    書記官  廖佳玲
中華民國刑法第271條
（普通殺人罪）
殺人者，處死刑、無期徒刑或 10 年以上有期徒刑。
前項之未遂犯罰之。
預備犯第 1 項之罪者，處 2 年以下有期徒刑。
中華民國刑法第354條
（毀損器物罪）
毀棄、損壞前二條以外之他人之物或致令不堪用，足以生損害於
公眾或他人者，處2 年以下有期徒刑、拘役或5 百元以下罰金。

司法院資訊處製作；財團法人民間司法改革基金會備份。
